【裁判字號】    98,訴,14
【裁判日期】    980629
【裁判案由】    侵權行為損害賠償
【裁判全文】
臺灣高等法院民事裁定                    98年度訴字第14號
原      告  乙○○
            丙○○
被      告  甲○○
上列當事人間侵權行為損害賠償事件，原告提起刑事附帶民事訴
訟，經本院刑事庭裁定移送，本院裁定如下：
    主  文
原告之訴及假執行之聲請均駁回。
訴訟費用由原告負擔。
    理  由
一、按依刑事訴訟法第487條第1項規定，因犯罪而受損害之人，
    於刑事訴訟程序固得附帶提起民事訴訟，對於被告請求回復
    其損害，但其請求回復之損害，以被告被訴犯罪事實所生之
    損害為限，否則縱令得依其他事由，提起民事訴訟，亦不得
    於刑事訴訟程序附帶為此請求，有最高法院60年度臺上字第
    633號判例可據。又原告之訴，有起訴不合程式或不備其他
    要件者，法院應以裁定駁回之，民事訴訟法第249條第1項第
    6款定有明文。
二、本件原告在本院98年度交上訴字第15號被告公共危險案件刑
    事訴訟程序附帶提起民事訴訟，主張原告丙○○於民國（下
    同）95年6月6日凌晨1時許，騎乘機車搭載原告乙○○行經
    桃園縣中壢市○○街路口，遭被告駕駛車牌號碼5911-MZ號
    自用小客車碰撞，致原告受傷。原告所受損害如下：因傷至
    醫院治療，計支付醫藥費用新台幣（下同）16萬2350元；因
    傷不良於行，往返醫院之交通費用5萬6300元；原告分別任
    職鐵工、百貨公司，每日工資共4000元，受傷期間無法工作
    ，計損失工資收入共187萬5000元；並支出機車修理費用2萬
    3170元，另請求精神慰撫金100萬元，共計311萬6820元。爰
    依侵權行為法律關係，請求被告賠償311萬6820元，加計自
    起訴狀繕本送達翌日起至清償日止之法定遲延利息云云。
三、經查本件被告在本院98年度交上訴字第15號公共危險案件被
    訴之犯罪事實為：被告於95年6月6日凌晨1時許，駕駛車牌
    號碼5911-MZ號自用小客車，在桃園縣中壢市○○路○段與
    美豐街之交岔路口，與原告丙○○騎乘並搭載原告乙○○之
    車牌號碼BB2-888號重型機車發生擦撞，致原告丙○○受有
    右股骨骨折、右髖、大腿、小腿及踝之表淺損傷、磨損及擦
    傷等傷害；原告乙○○受有頭部外傷合併輕微腦震盪、頭皮
    撕裂傷、右上下肢挫傷、左上肢擦傷及上門牙一顆斷裂等傷
    害。被告明知汽車駕駛人駕駛汽車肇事致人受傷或死亡，應
    即採取救護或其他必要之措施，不得駛離，且當時原告丙○
    ○、乙○○因擦撞倒地而受有前開傷害，竟僅下車將原告乙
    ○○移動位置，而未採取救護或其他必要措施，置原告丙○
    ○、乙○○之傷勢於不理，旋基於肇事逃逸之犯意，駕車往
    美豐街逃離現場，觸犯刑法第185條之4：駕駛動力交通工具
    肇事，致人受傷而逃逸罪，而經本院刑事庭判處被告有期徒
    刑一年，減為有期徒刑六月，有本院98年度交上訴字第15號
    刑事卷宗可稽。又查被告所涉過失傷害犯行部分業經臺灣桃
    園地方法院以96年度桃交簡字第2645號刑事簡易判決判處有
    期徒刑六月，減為有期徒刑三月確定，亦有上開刑事卷宗可
    憑。
四、依上所述，原告主張彼等受有醫藥費用、交通費用、工資損
    失、機車修理費用及精神慰撫金，共計311萬6820元之損失
    ，係因被告刑事過失傷害犯行所生之損害，並非屬被告被訴
    觸犯刑法第185條之4罪名：駕駛動力交通工具肇事，致人受
    傷而逃逸之犯罪事實所生之損害。觀諸刑法第185條之4之立
    法理由係為維護交通安全，加強救護，減少被害人之死傷，
    促使駕駛人於肇事後，能對被害人即時救護；原告因本件交
    通事故受傷而受損害，係因被告刑事過失傷害之犯罪事實所
    生之損害，並非因被告於駕車肇事後逃逸而生損害。原告在
    本院98年度交上訴字第15號公共危險案件提起刑事附帶民事
    訴訟，請求被告賠償311萬6820元並給付法定遲延利息，其
    起訴不備合法要件，為不合法。
五、據上論結，本件原告之訴為不合法，依民事訴訟法第249條
    第1項第6款、第95條、第78條、第85條第1項前段，裁定如
    主文。
中    華    民    國    98    年    6     月    29    日
                  民事第八庭
                        審判長法  官  劉勝吉
                              法  官  連正義
                              法  官  鄭威莉
正本係照原本作成。
如不服本裁定，應於收受送達後10日內向本院提出抗告狀，並應
繳納抗告費新台幣1,000元。
中    華    民    國    98    年    6     月    29    日
                              書記官  李垂福


司法院資訊處製作；財團法人民間司法改革基金會備份。
